【裁判字號】    98,易,158
【裁判日期】    980706
【裁判案由】    妨害自由等
【裁判全文】
臺灣臺中地方法院刑事判決               98年度易字第158號
公  訴  人  臺灣臺中地方法院檢察署檢察官
被      告  乙○○
                    國民
上列被告因妨害自由等案件，經檢察官提起公訴（97年度偵字第
19396、26350號），本院判決如下：
    主  文
乙○○犯如附表二所示之重利罪，各處如附表二所示之刑；又以
加害自由之事，恐嚇他人，致生危害於安全，累犯，處有期徒刑
月，如易科罰金，以新臺幣壹仟元折算壹日。應執行有期徒刑
拾月，如易科罰金，以新臺幣壹仟元折算壹日。扣案之BENQ廠牌
行動電話壹支（內含電話號碼0000000000號ＳＩＭ卡
壹張）沒收。
    犯罪事實
一、乙○○前於民國92年間，因妨害風化案件，經臺灣桃園地方
    法院判處有期徒刑4 月確定，甫於92年8月8日易科罰金執行
    完畢。詎仍不知警惕，竟基於以借貸金錢而謀取與原本顯不
    相當重利之犯意，自97年6月16日（起訴書誤載為97年3月間
    ，業經蒞庭檢察官當庭更正）起，在自由時報上刊登「借錢
    超簡單─聯絡電話：0000000000（或0000000000）」之貸款
    廣告，招攬急需用錢之不特定人向其借款。適有如附表一所
    示之癸○○、丁○○、子○○、己○○、戊○○、壬○○、
    庚○○、甲○○、丙○○因需錢孔急，乃撥打如附表一所示
    之電話與乙○○取得聯繫後，乙○○即分別於如附表一所示
    之時間、地點，借貸如附表一所示之現金予癸○○等人，並
    以如附表一所示之方式計算利息，而收取與原本顯不相當之
    重利。癸○○、丁○○、子○○、己○○、戊○○、壬○○
    、庚○○、甲○○、丙○○復分別於借款同時提供如附表一
    所示之物，並簽發如附表一所示之本票作為擔保。
二、於97年7月27日下午2時34分許，乙○○因丁○○未依約繳付
    利息，乃另基於恐嚇危害安全之犯意，以電話號碼00000000
    00號行動電話傳送內容為：「叫你電話要接你又不接，馬上
    回電別讓我抓人。」之簡訊至丁○○使用之電話號碼000000
    0XXX號（詳細號碼詳卷）行動電話，而以加害自由之事恐嚇
    丁○○，致丁○○心生恐懼，遂於同年月31日報警處理。適
    於翌日即同年8月1日，乙○○復以電話號碼0000000000號行
    動電話向丁○○催討本金及利息，丁○○與乙○○相約於同
    日下午4時許，在臺中市○區○○○路431號「梅川飯店」前
    還款後，即通知員警到場。待乙○○依約到達上開地點時，
    為警當場查獲，並起出如附表一各編號所示之質押物品及存
    放各該質押物品之信封袋，且扣得乙○○所有，供聯絡貸放
    款項所用之BENQ廠牌行動電話1支（內含電話號碼000000000
    0號ＳＩＭ卡1張）。
三、案經臺中市警察局第二分局報告臺灣臺中地方法院檢察署檢
    察官偵查起訴。
    理  由
壹、證據能力：按被告以外之人（包括證人、鑑定人、告訴人、
    被害人及共同被告等）於審判外之陳述雖不符刑事訴訟法第
    159條之1至之4等4條之規定，而經當事人於審判程序同意作
    為證據，法院審酌該言詞陳述或書面陳述作成時之情況，認
    為適當者，亦得為證據；當事人、代理人或辯護人於法院調
    查證據時，知有刑事訴訟法第159條第1項不得為證據之情形
    ，而未於言詞辯論終結前聲明異議者，視為有前項之同意，
    同法第159條之5定有明文。立法意旨在於傳聞證據未經當事
    人之反對詰問予以核實，原則上先予排除。惟若當事人已放
    棄反對詰問權，於審判程序中表明同意該等傳聞證據可作為
    證據；或於言詞辯論終結前未聲明異議，基於尊重當事人對
    傳聞證據之處分權，及證據資料愈豐富，愈有助於真實發見
    之理念，且強化言詞辯論主義，使訴訟程序得以順暢進行，
    上開傳聞證據亦均具有證據能力。本件被害人丁○○、甲○○、丙○○於警詢時、被害人癸○○、子○○、己○○、庚○○於警詢、偵查中、被害人戊○○、壬○○於偵查中所為
    之陳述，對於被告而言，性質上雖均屬傳聞證據，惟其等所
    為之上開警詢、偵訊筆錄內容，業經本院審理時予以提示並
    告以要旨，且各經檢察官及被告表示意見，當事人已知上述
    筆錄乃傳聞證據，且均未於言詞辯論終結前對該等筆錄內容
    聲明異議，依上開規定，是被害人丁○○、甲○○、丙○○
    於警詢時、被害人癸○○、子○○、己○○、庚○○於警詢
    、偵查中所為之陳述，已擬制同意其有證據能力，本院審酌
    上開筆錄作成時，較無人情施壓或干擾，亦無不當取供之情
    形，認為以之作為本案之證據亦屬適當，是其等上開陳述自
    均具有證據能力。
貳、認定犯罪事實所憑證據及論罪科刑：
一、訊據被告乙○○對於犯罪事實欄一、所載之9 次重利犯行，
    均坦承不諱，核與證人即被害人丁○○於警詢、本院訊問及
    審理時、證人即被害人子○○、己○○於警詢、偵查中、證
    人即被害人癸○○、庚○○於警詢、偵查、本院準備程序中
    、證人即被害人戊○○、壬○○於偵查、本院準備程序中、
    證人即被害人甲○○、丙○○於警詢時均證述因急需金錢週
    轉而向被告借款，並給付依如附表一所示方式所計算之高額
    利息等語相符（見臺灣臺中地方法院檢察署97年度核退字第
    2101號偵查卷宗【下稱核退卷】第17至19、21至23、25至27
    、30至32、35至37、40至42、46至48、52至54、同署97年度
    偵字第19396 號偵查卷宗【下稱偵卷】第12、13、25、26頁
    、本院卷第45頁背面、第93、94、122至124頁），並有被害
    人戊○○、丙○○、甲○○、癸○○、壬○○、子○○之國
    民身分證影本、被害人己○○之汽車駕駛執照、被害人丁○○、庚○○之國民身分證及全民健康保險ＩＣ卡影本、如附
    表一編號１、２、３之、４至９所示供借款擔保之本票影
    本、記載被害人等借款及利息收取情形之記事本（未扣案）
    、被害人癸○○、庚○○、丙○○、子○○、甲○○、己○○、丁○○領回上開供擔保證件後所出具之贓（證）物認領
    保管單各1份及查獲現場照片4張在卷可稽（見核退卷第24、
    28、33、38、39、43、44、49、50、55、56、64、67、69至
    89頁），復有被告所有，供聯絡被害人丁○○收取貸款本金
    及利息所用之BENQ廠牌行動電話1支（內含電話號碼0000000
    000號ＳＩＭ卡1張）、及存放被害人提供質押證件、本票等
    資料之信封袋共9 個扣案可資佐證。經查，如附表一所示之
    被害人，均因需錢孔急，始分別向被告借貸以應急，業據其
    等證述明確；復佐以被告貸款予被害人後，係約定以如附表
    一所示高額利率計算利息，且其利率遠超過民法第205 條所
    規定週年利率20％之限制，而與被害人所借貸之原本顯不相
    當甚明，被害人若非出於急迫之情事，當不致同意以此高額
    利率貸得現款。準此，參諸目前社會之一般借貸現款之交易
    習慣、金融市場動態等客觀標準，及前揭被害人之證詞內容
    ，堪認被告係乘被害人急迫之機會，而取得與原本顯不相當
    之重利無訛。綜上所述，被告如犯罪事實欄一、所載之重利
    犯行，事證明確，均堪認定。
二、訊之被告固直承有於犯罪事實欄二、所載時間，以其所使用
    之電話號碼0000000000號行動電話傳送內容為：「叫你電話
    要接你又不接，馬上回電別讓我抓人。」之簡訊至被害人丁○○使用之電話號碼0000000XXX號行動電話等情，惟矢口否
    認有何恐嚇危害安全之犯行，辯稱：伊並無恐嚇被害人丁○○之意思，簡訊內容中之「抓人」，是要找人的意思云云。
    經查：
  (一)被告恐嚇危害安全之犯罪事實，業經證人即被害人丁○○於
    警詢、本院訊問及審理時證述：伊所使用之電話號碼000000
    0XXX號（詳細號碼詳卷）行動電話，於97年7月14日下午2時
    34分許，有接到被告以電話號碼0000000000號行動電話發送
    內容為「叫你電話要接又不接，馬上回電別讓我抓人」之簡
    訊，被告的意思是要伊馬上回電，否則要到伊家裡來抓伊，
    伊看到該簡訊當然會感到害怕，怕被告會對伊及家人不利等
    語，並有該則簡訊翻拍照片1張附卷可稽（見核退卷第20 頁
    ）。
  (二)被害人丁○○於本院審理時雖證述：因為傳送上開簡訊之行
    動電話並非被告原用來與伊聯絡之行動電話，所以伊猜測該
    簡訊並非被告所傳送云云（見本院卷第122 頁背面）。惟查
    ，被害人丁○○係因接到上開簡訊，始至警局檢舉被告涉有
    重利及恐嚇危害安全犯行等情，業經被害人丁○○於警詢時
    證述明確（見核退卷第18頁）；再者，被告於警詢時供稱：
    因為被害人丁○○已經有很多期沒有繳交利息，伊很生氣，
    想要去被害人丁○○家裡找人，但又不想打擾被害人丁○○
    的家人，所以才傳語氣不好的簡訊給被害人丁○○，並非想
    要恐嚇被害人丁○○云云（見核退卷第15頁）；又於偵查中
    供認：伊使用過的行動電話有0000000000、0000000000、00
    00000000號行動電話，伊因為向被害人丁○○約了好幾次要
    收利息，但被害人丁○○都未出現，所以伊才會發送該簡訊
    等語（見偵卷第6 、26頁）；再於本院準備程序時證述：電
    話號碼0000000000號行動電話是伊在使用的等語（見本院卷
    第44頁），雖否認有恐嚇危害安全之行為，然均坦認電話號
    碼0000000000號行動電話係伊在使用，且該則簡訊亦係伊傳
    送給被害人丁○○等情無訛，是被害人丁○○前揭證述尚難
    作為有利於被告之認定。故而，上開簡訊確係被告傳送給被
    害人丁○○者，允無疑義。
  (三)按所謂恐嚇，凡一切之言語、舉動足以使他人生畏懼心者，
    均包含在內，最高法院22年上字第1310號判例意旨參照。又
    「凡言語、舉動足以使人生畏怖心者，即與刑法第346 條規
    定之恐嚇行為相當，其言語、舉動是否足以使他人生畏怖心
    ，應依社會一般觀念衡量，某甲對某乙威嚇之詞，依社會一
    般觀念，均認係惡言之通知，足以使人生畏怖心，縱被害人
    心理狀態特別，不因而畏怖，仍不能不認某甲已著手實行恐
    嚇取財犯行，自應成立該罪之未遂犯。」司法院（74）廳刑
    一字第895號法律問題研究意見（刑事法律問題研究彙編第4
    輯225 頁）可參。查由被告所發送之上開簡訊文義觀之，顯
    有若被害人丁○○不回電，將去「抓」被害人丁○○之意甚
    明。而所謂「抓」，依照一般社會觀念，即存有妨害自由之
    意，尤以被害人丁○○當時在已拖欠數期利息，又不接被告
    之電話，且地下錢莊以妨害債務人人身自由之方式逼債之事
    亦時有所聞，故而被告發送之上開簡訊內容，確足認屬於惡
    害相加之通知，而此確已導致被害人丁○○產生畏怖之心，
    感受人身自由之重大威脅，進而報警處理，實已屬恐嚇危害
    安全之行為。而被告雖以前詞置辯，然其於本院準備程序亦
    供認：伊上開簡訊之內容，確實會讓人誤會伊是要去抓人，
    「抓人」有妨害自由之意思等語，足徵被告對於該簡訊內容
    足以表現令觀看者認為被告有「抓人」、妨害自由之意，知
    之甚明，若其僅係要表達「找人」之意，而無「抓人」之意
    ，當應避免使用足以令人產生誤會之文字方是，殊無故意使
    用字面意義非其真意之文字，以表達真正意向之可能。從而
    ，被告空言否認有恐嚇危害安全之意思云云，顯係臨訟卸責
    之詞，殊無足採。被告恐嚇危害安全之犯行，事證已臻明確
    ，堪予認定，應予以依法論科。
三、核被告如犯罪事實欄一、所載貸放款項予如附表一所載之被
    害人癸○○等人，並收取與原本顯不相當之重利部分，所為
    均係犯刑法第344 條之乘他人急迫貸以金錢，而取得與原本
    顯不相當之重利罪；又如犯罪事實欄二、所載以加害自由之
    事恐嚇被害人丁○○，致被害人丁○○心生恐懼部分，所為
    係犯刑法第305 條之恐嚇危害安全罪。被告就如犯罪事實欄
    一、之附表一編號３所示2 次貸予款項予被害人子○○而收
    取重利之行為，係利用同一機會，在密接時間，就同一犯罪
    構成要件事實，本於單一犯意接續進行侵害同一法益，以實
    現同一犯罪構成要件之單一行為，各行為之獨立性極為薄弱
    ，依一般社會健全觀念，在時間差距上，難以強行分開，自
    應視為數個舉動之接續施行，而為接續犯，而應論以包括一
    罪。又被告貸與金錢予被害人癸○○、丁○○、子○○、己○○、戊○○、壬○○、庚○○、甲○○、丙○○而分別收
    取重利之行為及對被害人丁○○所為之恐嚇危害安全之行為
    ，均犯意各別，行為不同，應予分論併罰。被告前於91年間
    ，因妨害風化案件，經臺灣桃園地方法院中壢簡易庭判處有
    期徒刑4 月確定，甫於92年8月8日易科罰金執行完畢等情，
    有臺灣臺中地方法院檢察署刑案資料查註紀錄表及臺灣高等
    法院被告前案紀錄表各1 份在卷可參，其於有期徒刑執行完
    畢後5 年內，再故意犯本件有期徒刑以上之數罪，均為累犯
    ，應依刑法第47條第1 項之規定，各加重其刑。如犯罪事實
    欄一、附表一編號３所示之犯行，公訴人雖僅就部分予以
    起訴，就其餘部分之犯行，未經起訴，惟該未經起訴部分
    犯行，既與起訴部分之附表一編號３之犯行有接續犯之實
    質上一罪關係，為起訴效力所及，本院自應併予審理。爰審
    酌被告正值壯年，竟不思循正途賺取金錢，而以收取重利之
    方式牟利，使經濟原本拮据之被害人受害匪淺，且不思循合
    法、和平之方式，解決與被害人丁○○間之債務糾紛，反以
    恐嚇方式解決，而造成被害人丁○○心理上之恐懼，行為殊
    不足取，惟念其與被害人庚○○、甲○○、己○○、丙○○
    、子○○、壬○○、戊○○、癸○○達成和解（此經被害人
    己○○、癸○○、子○○、庚○○、壬○○陳明在卷，並有
    和解書附卷可證），顯然對於所犯重利罪部分犯行已有認錯
    悔過之意，暨其始終坦承重利部分之犯行，及就所犯恐嚇危
    害安全罪部分，砌詞狡飾之犯後態度等一切情狀，分別量處
    如主文所示之刑，並定其應執行刑。又查，94年2月2日修正
    公布、自95年7月1日起施行之刑法第41條第2 項關於數罪併
    罰，數宣告刑均得易科罰金，而定應執行之刑逾6 個月者，
    排除適用同條第1 項得易科罰金之規定部分，與憲法第23條
    規定有違，並與司法院大法官會議釋字第366 號解釋意旨不
    符，應自司法院大法官會議釋字第662號於98年6月19日公布
    之日起失其效力。是被告所犯如9次之重利及1次恐嚇危害安
    全犯行，其宣告刑均為6 個月以下有期徒刑，依刑法第41條
    第1項之規定均得易科罰金，本案所定之應執行之刑雖逾6個
    月有期徒刑，依司法院大法官會議釋字第366 號解釋意旨，
    仍應得易科罰金。故本件就各罪之宣告刑及定應執行刑部分
    ，均併依司法院大法官會議釋字第366、662號解釋意旨，諭
    知如易科罰金之折算標準。至檢察官雖就被告所犯9 次重利
    罪，各具體求刑有期徒刑3 月，及就被告所犯之恐嚇危害安
    全罪，具體求刑4月，並定應執行刑為有期徒刑1年10月，然
    本次刑法修正既廢除連續犯及常業犯之規定，為達罰當其罪
    ，符合罪刑相當原則目的，自不宜以原有連續犯或常業犯量
    刑標準之舊思維，為數罪併罰定執行刑之依據，綜合考量被
    告前科素行、貸放重利之次數，收取利息之情形、恐嚇危害
    安全之情節，及前揭被告犯罪後之態度等情狀，認就被告所
    犯各罪定應執行刑為10月，已足資懲儆，檢察官上開具體求
    刑，尚屬過重，併此敘明。
四、扣案之BENQ廠牌行動電話1支（扣案之時內有電話號碼00000
    00000號ＳＩＭ卡1張），為被告所有，復係供其聯絡被害人
    丁○○收取貸款本金及利息所用之物，且其發送本件恐嚇簡
    訊予被害人丁○○之電話號碼0000000000號ＳＩＭ卡，亦係
    插置於該行動電話機具內使用等情，業據被告於本院準備程
    序陳明在卷，應於附表二編號２項下宣告沒收。至被告所有
    ，供其與被害人癸○○、丁○○、子○○、戊○○聯絡如附
    表一編號１、２、３、５所示貸放款項事宜所用之電話號
    碼0000000000號行動電話（含ＳＩＭ卡1 張）、被告所有，
    供其與被害人丁○○、戊○○聯絡如附表一編號２、５所示
    貸放款項事宜及傳送恐嚇內容之簡訊予被害人丁○○所用之
    電話號碼0000000000號ＳＩＭ卡、被告所有供記載被害人等
    借款及利息收取情形之記事本，均未扣案，復無積極證據證
    明尚且存在，又非違禁物，為免將來執行困難，亦均不為沒
    收之宣告。另扣案裝放本件被害人所簽發之本票、供作擔保
    證件之信封袋9 個，僅為存放上開物品之工具，尚與本件犯
    罪無直接關聯，非屬供本件犯罪所用之物，爰不為沒收之宣
    告。至扣案之如附表一所示之本票及被害人壬○○之國民身
    分證、健保卡等物，係作為被告借款予被害人癸○○、丁○○、子○○、己○○、戊○○、壬○○、庚○○、甲○○、
    丙○○之擔保，被害人癸○○等人，僅係將上開物品設定質
    權予被告，該等物品之所有權仍分屬被害人癸○○等人，縱
    被告有收取重利之事實，然其與被害人癸○○等人間之債權
    債務仍屬存在，苟被害人癸○○等人清償上開借款，被告自
    應將該等物品返還與出質人，是該等物品應非屬被告所有（
    最高法院84年度臺上字第3324號、89年度臺上字第4406號、
    92 年度臺上字第2923號判決意旨參照），自不得予以沒收
    ，併此敘明。
據上論斷，應依刑事訴訟法第284條之1、第299條第1項前段，刑
法第305條、第344條、第47條第1項、第51條第5款、第41條第 1
項前段、第38條第1項第2款，刑法施行法第1條之1，判決如主文
。
本案經檢察官辛○○到庭執行職務。
中    華    民    國    98    年     7    月     6    日
                  刑事第十六庭  法  官  郭妙俐
以上正本證明與原本無異。
如不服本判決應於收受判決後10日內向本院提出上訴書狀，並應
敘述具體理由；其未敘述上訴理由者，應於上訴期間屆滿後20日
內向本院補提理由書（均須按他造當事人之人數附繕本）「切勿
逕送上級法院」。
                                書記官  廖鳳美
中    華    民    國    98    年    7     月    6     日
附表一
┌──┬───┬──────┬─────┬─────┬──────┬─────────┬───┐
│編號│被害人│ 借款時間、 │聯絡電話  │ 借貸金額 │利息計算方式│質押物品          │ 論罪 │
│    │      │ 地點       │          │（新臺幣）│            │                  │      │
│    │      │            │          │          │            │                  │      │
├──┼───┼──────┼─────┼─────┼──────┼─────────┼───┤
│ １ │癸○○│97年6月16日 │0000000000│3萬元（預 │3 萬元每10天│癸○○之國民身分證│如附表│
│    │      │晚上7時許， │（未扣案）│扣利息6000│利息4500元，│1 張（已發還被害人│二編號│
│    │      │在臺中市北區│          │元、保管費│年息高達540%│）、票面金額為6 萬│１所示│
│    │      │太平路與大雅│          │1000元，實│（計算方式：│元之本票1張       │      │
│    │      │路路口處    │          │際交付2 萬│4500*3*12/3 │                  │      │
│    │      │            │          │3000元）  │0000=5.4），│                  │      │
│    │      │            │          │          │如遲延繳息，│                  │      │
│    │      │            │          │          │每1日加收150│                  │      │
│    │      │            │          │          │0元         │                  │      │
├──┼───┼──────┼─────┼─────┼──────┼─────────┼───┤
│ ２ │丁○○│97年6月17日 │0000000000│2 萬元（預│每1 萬元每10│丁○○之國民身分證│如附表│
│    │      │下午3時許， │0000000000│扣第1期利 │天利息2000元│、健保卡各1 張（以│二編號│
│    │      │在臺中市北屯│（均未扣案│息4000元、│，年息高達72│上均已發還被害人）│２所示│
│    │      │區○○路50巷│）        │保管費500 │0%（計算方式│、票面金額為4 萬元│      │
│    │      │巷口處      │0000000000│元，共計45│：2000*3*12/│之本票1張         │      │
│    │      │            │          │00元，實際│10000 =7.2）│                  │      │
│    │      │            │          │交付1萬550│若遲延繳息，│                  │      │
│    │      │            │          │0元）     │每1日加收500│                  │      │
│    │      │            │          │          │元          │                  │      │
├──┼───┼──────┼─────┼─────┼──────┼─────────┼───┤
│ ３ │子○○│97年6月17 │不詳電話號│2 萬元（預│每1 萬元每10│子○○之國民身分證│如附表│
│    │      │  日（起訴書│碼        │扣利息4000│天利息2000元│1張、票面金額為4萬│二編號│
│    │      │  誤載為19日│          │元、保管費│（起訴書誤載│元之本票1張（已於9│３所示│
│    │      │  ），在臺中│          │500 元，共│為1500元），│7年7月23日時子○○│      │
│    │      │  市○○路上│          │計4500元，│年息高達720%│清償借款時返還予被│      │
│    │      │  某處      │          │實際交付1 │（計算方式：│害人）            │      │
│    │      │            │          │萬5500元借│2000*3*12/  │                  │      │
│    │      │            │          │款）      │10000= 7.2）│                  │      │
│    │      ├──────┼─────┼─────┼──────┼─────────┤      │
│    │      │97年7月29 │0000000000│3 萬元（預│3 萬元每10天│子○○之國民身分證│      │
│    │      │  日下午1 時│（未扣案）│扣利息4500│利息4500元，│1 張（已發還予被害│      │
│    │      │  許，在臺中│          │元，實際交│年息高達540%│人）、票面金額為 6│      │
│    │      │  縣烏日交流│          │付2 萬5500│（計算方式：│萬元之本票1張     │      │
│    │      │  道下      │          │元）      │4500*3*12/30│                  │      │
│    │      │            │          │          │000 =5.4），│                  │      │
│    │      │            │          │          │如遲延繳息，│                  │      │
│    │      │            │          │          │每日加收1500│                  │      │
│    │      │            │          │          │元          │                  │      │
├──┼───┼──────┼─────┼─────┼──────┼─────────┼───┤
│ ４ │己○○│97年6月19日 │不詳電話號│2 萬元（預│2 萬元每10天│己○○之自小客車駕│如附表│
│    │      │下午3時許， │碼        │扣利息3000│利息3000元，│駛執照1 張（已發還│二編號│
│    │      │在臺中市軍功│          │元，實際交│年息高達540%│被害人）、票面金額│４所示│
│    │      │路2段332號陳│          │付借款1萬7│（計算方式：│為4萬元之本票1張  │      │
│    │      │哲勇住處    │          │000元）   │3000*3*12/20│                  │      │
│    │      │            │          │          │00=5.4）    │                  │      │
├──┼───┼──────┼─────┼─────┼──────┼─────────┼───┤
│ ５ │戊○○│97年6月20日 │0000000000│3 萬元（預│3 萬元每10天│戊○○之國民身分證│如附表│
│    │      │中午11時許，│0000000000│扣利息4500│利息4500元，│1 張（已發還被害人│二編號│
│    │      │在臺中市自由│（均未扣案│元、手續費│年息高達540%│）、票面金額為6 萬│５所示│
│    │      │路4段378號許│）        │1000元，實│（計算方式：│元之本票1張       │      │
│    │      │漢章住處    │          │際交付2 萬│4500*3*12/30│                  │      │
│    │      │            │          │4500元借款│000=5.4）   │                  │      │
│    │      │            │          │）        │            │                  │      │
├──┼───┼──────┼─────┼─────┼──────┼─────────┼───┤
│ ６ │壬○○│97年6月間某 │不詳電話號│1 萬元（預│1 萬元每10天│壬○○之國民身分證│如附表│
│    │      │，在臺中市西│碼        │扣利息3000│利息3000元，│、健保卡各1 張（已│二編號│
│    │      │區○○○○街│          │元，實際交│年息高達1080│發還被害人）、票面│６所示│
│    │      │某處        │          │付7000元借│% （計算方式│金額為2萬元之本票1│      │
│    │      │            │          │款）      │：3000*3*12/│張                │      │
│    │      │            │          │          │10000=10.8）│                  │      │
├──┼───┼──────┼─────┼─────┼──────┼─────────┼───┤
│ ７ │庚○○│97年6月20日 │不詳電話號│1萬5000 元│1萬5000 元每│庚○○之國民身分證│如附表│
│    │      │（起訴書誤載│碼        │（預扣利息│10天利息3000│、健保卡各1 張（已│二編號│
│    │      │為25日）下午│          │3000元，實│元，年息高達│發還被害人）、票面│７所示│
│    │      │3時許，在臺 │          │際交付1萬2│720%（計算方│金額為4萬元之本票1│      │
│    │      │中市南區復興│          │000元）   │式：3000*3*1│張                │      │
│    │      │路2段71巷口 │          │          │2/15000 =7.2│                  │      │
│    │      │處          │          │          │）          │                  │      │
├──┼───┼──────┼─────┼─────┼──────┼─────────┼───┤
│ ８ │甲○○│97年7月（起 │不詳電話號│1 萬5000元│1萬5000 元每│甲○○之國民身分證│如附表│
│    │      │訴書誤載為3 │碼        │（預扣利息│10天利息3000│1 張（已發還被害人│二編號│
│    │      │月）13日下午│          │3000元，實│元，年息高達│）、票面金額為4 萬│８所示│
│    │      │3時許，在臺 │          │際交付1 萬│720%（計算方│元之本票1張       │      │
│    │      │中市西屯區合│          │2000元）  │式：3000*3*1│                  │      │
│    │      │江街86號前  │          │          │2/15000 =7.2│                  │      │
│    │      │            │          │          │）          │                  │      │
├──┼───┼──────┼─────┼─────┼──────┼─────────┼───┤
│ ９ │丙○○│97年7月29日 │不詳電話號│2 萬元（預│2 萬元每10天│丙○○之國民身分證│如附表│
│    │      │下午6時許， │碼        │扣利息3000│利息3000元，│1 張（已發還被害人│二編號│
│    │      │在臺中市北區│          │元，實際交│年息高達540%│）、票面金額為4 萬│９所示│
│    │      │公園路195號 │          │付1 萬7000│（計算方式：│元之本票1張       │      │
│    │      │「獨領風騷KT│          │元）      │3000*3*12/20│                  │      │
│    │      │V」前       │          │          │000=5.4）   │                  │      │
└──┴───┴──────┴─────┴─────┴──────┴─────────┴───┘
備註：附表一編號３之被告接續借款予子○○並收受與原本顯
      不相當之重利部分，起訴書漏未記載，業經蒞庭檢察官當
      庭補充。
附表二：
┌──┬────┬───────┬────────────┐
│編號│犯罪事實│所犯法條及罪名│  論處之罪及所宣告之刑  │
├──┼────┼───────┼────────────┤
│ １ │如附表一│刑法第344條之 │乙○○乘他人急迫貸以金錢│
│    │編號１所│重利罪。      │，而取得與原本顯不相當之│
│    │示      │              │重利，累犯，處有期徒刑│
│    │        │              │月，如易科罰金，以新臺幣│
│    │        │              │壹仟元折算壹日。        │
├──┼────┼───────┼────────────┤
│ ２ │如附表一│刑法第344條之 │乙○○乘他人急迫貸以金錢│
│    │編號２所│重利罪。      │，而取得與原本顯不相當之│
│    │示      │              │重利，累犯，處有期徒刑│
│    │        │              │月，如易科罰金，以新臺幣│
│    │        │              │壹仟元折算壹日。扣案之BE│
│    │        │              │NQ廠牌行動電話壹支（含電│
│    │        │              │話號碼0000000000號ＳＩＭ│
│    │        │              │卡壹張），均沒收。      │
├──┼────┼───────┼────────────┤
│ ３ │如附表一│刑法第344條之 │乙○○乘他人急迫貸以金錢│
│    │編號３│重利罪。      │，而取得與原本顯不相當之│
│    │所示    │              │重利，累犯，處有期徒刑│
│    ├────┼───────┤月，如易科罰金，以新臺幣│
│    │如附表一│刑法第344條之 │壹仟元折算壹日。        │
│    │編號３│重利罪。      │                        │
│    │所示    │              │                        │
├──┼────┼───────┼────────────┤
│ ４ │如附表一│刑法第344條之 │乙○○乘他人急迫貸以金錢│
│    │編號４所│重利罪。      │，而取得與原本顯不相當之│
│    │示      │              │重利，累犯，處有期徒刑│
│    │        │              │月，如易科罰金，以新臺幣│
│    │        │              │壹仟元折算壹日。        │
├──┼────┼───────┼────────────┤
│ ５ │如附表一│刑法第344條之 │乙○○乘他人急迫貸以金錢│
│    │編號５所│重利罪。      │，而取得與原本顯不相當之│
│    │示      │              │重利，累犯，處有期徒刑│
│    │        │              │月，如易科罰金，以新臺幣│
│    │        │              │壹仟元折算壹日。        │
├──┼────┼───────┼────────────┤
│ ６ │如附表一│刑法第344條之 │乙○○乘他人急迫貸以金錢│
│    │編號６所│重利罪。      │，而取得與原本顯不相當之│
│    │示      │              │重利，累犯，處有期徒刑│
│    │        │              │月，如易科罰金，以新臺幣│
│    │        │              │壹仟元折算壹日。        │
├──┼────┼───────┼────────────┤
│ ７ │如附表一│刑法第344條之 │乙○○乘他人急迫貸以金錢│
│    │編號７所│重利罪。      │，而取得與原本顯不相當之│
│    │示      │              │重利，累犯，處有期徒刑│
│    │        │              │月，如易科罰金，以新臺幣│
│    │        │              │壹仟元折算壹日。        │
├──┼────┼───────┼────────────┤
│ ８ │如附表一│刑法第344條之 │乙○○乘他人急迫貸以金錢│
│    │編號８所│重利罪。      │，而取得與原本顯不相當之│
│    │示      │              │重利，累犯，處有期徒刑│
│    │        │              │月，如易科罰金，以新臺幣│
│    │        │              │壹仟元折算壹日。        │
├──┼────┼───────┼────────────┤
│ ９ │如附表一│刑法第344條之 │乙○○乘他人急迫貸以金錢│
│    │編號９所│重利罪。      │，而取得與原本顯不相當之│
│    │示      │              │重利，累犯，處有期徒刑│
│    │        │              │月，如易科罰金，以新臺幣│
│    │        │              │壹仟元折算壹日。        │
└──┴────┴───────┴────────────┘
附錄本案論罪科刑法條全文：
刑法第344條
乘他人急迫、輕率或無經驗貸以金錢或其他物品，而取得與原本
顯不相當之重利者，處1年以下有期徒刑、拘役或科或併科1千元
以下罰金。
刑法第305條
以加害生命、身體、自由、名譽、財產之事，恐嚇他人致生危害
於安全者，處2年以下有期徒刑、拘役或3百元以下罰金。


司法院資訊處製作；財團法人民間司法改革基金會備份。
